【裁判字號】    99,聲,1261
【裁判日期】    991202
【裁判案由】    聲請定其應執行刑
【裁判全文】
臺灣新竹地方法院刑事裁定              99年度聲字第1261號
聲  請  人  臺灣新竹地方法院檢察署檢察官
受  刑  人  楊文龍
上列聲請人因受刑人數罪併罰有二裁判以上，聲請定其應執行之
刑（99年度執聲字第1031號），本院裁定如下：
    主  文
楊文龍所犯如附表所示之罪，應執行拘役壹佰壹拾玖日，如易科
罰金，以銀元佰元即新臺幣玖佰元折算壹日。
    理  由
一、聲請意旨略以：上列受刑人楊文龍因犯重利等案件，先後經
    判決確定如附表，應依刑法第53條、第51條第6 款（聲請書
    誤載為同條第5 款），定其應執行之刑，爰依刑事訴訟法第
    477條第1項聲請裁定等語。
二、按刑法第2條第1項規定：「行為後法律有變更者，適用行為
    時之法律。但行為後之法律有利於行為人者，適用最有利於
    行為人之法律」。又依刑法第51條定應執行刑時，「裁判確
    定前犯數罪，其中一罪在新法施行前者，亦同（即亦應為新
    舊法比較）」，最高法院95年度第8 次刑事庭會議決議可資
    參照。而：
（一）刑法第51條業於民國94年1月7日修正公布，並於95年7月1
      日施行，修正前刑法第51條第6 款規定：「數罪併罰，分
      別宣告其罪之刑，依左列各款定其應執行者：六、宣告多
      數拘役者，比照前款定其刑期，但不得逾4 個月。」，修
      正後刑法第51條第6 款規定：「數罪併罰，分別宣告其罪
      之刑，依下列各款定其應執行者：六、宣告多數拘役者，
      比照前款定其刑期，但不得逾120 日。」經比較結果，經
      比較修正前後規定之結果，修正後之刑法第51條第6 款並
      無較有利於受刑人之情形，是依刑法第2條第1項前段規定
      ，自應依修正前刑法第51條第6 款之規定，定其應執行之
      刑。
（二）再者，(1)受刑人於行為時之刑法第41條規定：「犯最重本
      刑為5年以下有期徒刑以下之刑之罪，而受6個月以下有期
      徒刑或拘役之宣告，因身體、教育、職業、家庭之關係或
      其他正當事由，執行顯有困難者，得以1元以上3元以下折
      算1 日，易科罰金。但確因不執行所宣告之刑，難收矯正
      之效，或難以維持法秩序者，不在此限。併合處罰之數罪
      ，均有前項情形，其應執刑之刑逾6 月者，亦同」；又受
      刑人行為時之易科罰金折算標準，修正前罰金罰鍰提高標
      準條例第2 條前段（現已刪除）規定，就其原定數額提高
      為100倍折算1日，則本件受刑人行為時之易科罰金折算標
      準，應以銀元300元即新臺幣900元折算1 日，惟95年7月1
      日修正公布施行之刑法第41條則規定：「犯最重本刑為5
      年以下有期徒刑以下之刑之罪，而受6 個月以下有期徒刑
      或拘役之宣告者，得以新臺幣1,000元、2,000元或3,000
      元折算1 日，易科罰金。但確因不執行所宣告之刑，難收
      矯正之效，或難以維持法秩序者，不在此限。前項規定於
      數罪併罰，其應執刑之刑未逾6 月者，亦適用之」；茲比
      較修法前後之易科罰金折算標準、執行之限制及數罪併罰
      是否限制在未逾6月者，乃以行為時法即修正前之同條第1
      項易科罰金折算標準及第2 項數罪併罰而有前項情形，其
      應執行刑逾6 月者，亦可易科罰金之規定，對受刑人有利
      ；另同條第1 項就執行之限制，雖新法刪除了「因身體、
      教育、職業、家庭之關係或其他正當事由，執行顯有困難
      者」之執行限制，似乎較有利於受刑人，惟自該修正理由
      可知，立法者傾向於將易科罰金範圍擴大，由法官單純從
      避免短期自由刑弊害方面去思考是否准許易科罰金，至於
      個案中如何執行易科罰金，檢察官仍可依該條項但書之規
      定，審酌受刑人是否具有「確因不執行所宣告之刑，難收
      矯正之效，或難以維持法秩序」等事由，而為准許或駁回
      受刑人易科罰金之聲請，對於受刑人並無較為有利。(2)又
      98年12月30日修正公布，99年1 月1 日施行之刑法第41條
      第1 項規定為「犯最重本刑為五年以下有期徒刑以下之刑
      之罪，而受六月以下有期徒刑或拘役之宣告者，得以新臺
      幣一千元、二千元或三千元折算一日，易科罰金。但易科
      罰金，難收矯正之效或難以維持法秩序者，不在此限。」
      ，僅屬文字之修正；至同條第8 項雖修正為「第一項至第
      四項及第七項之規定，於數罪併罰之數罪均得易科罰金或
      易服社會勞動，其應執行之刑逾六月者，亦適用之。」，
      亦與受刑人於行為時之刑法第41條第2 項規定相同，是依
      上開說明，經整體比較後，95年7 月1 日及99年1 月1 日
      修正公布施行之刑法第41條規定均非較有利於受刑人。綜
      上，依刑法第2 條第1 項前段規定，自應適用行為時之法
      律即95年7 月1 日修正施行前刑法第41條之規定。
三、查受刑人因犯重利等案件，經臺灣高等法院臺中分院及本院
    先後判處如附表所示之刑（聲請書誤載之處，業經本院更正
    ，詳如附表所示），茲檢察官聲請定其應執行之刑，本院審
    核認聲請為正當，應定其應執行之刑。爰依刑事訴訟法第47
    7條第1項，刑法第2條第1項前段、修正前第51條第6 款，95
    年7月1日修正施行前之刑法第41條，修正前罰金罰鍰提高標
    準條例第2 條（已刪除），現行法規所定貨幣單位折算新臺
    幣條例第2條，裁定如主文。
中    華    民    國    99    年    12    月    2     日
                  刑事第四庭法  官  黃美文
以上正本證明與原本無異。
如不服本裁定，應於裁定送達後5 日內向本院提出抗告狀。
中    華    民    國    99    年    12    月    2     日
                            書記官  劉亭筠

司法院資訊處製作；財團法人民間司法改革基金會備份。
